臺灣高等法院臺中分院刑事判決　　　　　　　　　九十一年度上訴字第一七三七號
　　上　訴　人　丁○○　男二十.
　　即　被　告
　　　　　　　　癸○○　男二十.
　　　　　　　　子○○　男十九.
　　共　　 同　 本院公設辯護人　甲○○
　　指定辯護人
右上訴人等因強盜等案件，不服臺灣彰化地方法院九十一年度訴字第五三六號中華民
國九十一年九月十九日第一審判決（起訴案號：臺灣彰化地方法院檢察署九十一年度
偵字第一六四四、二一六四號），提起上訴，本院判決如左：
      主  文
上訴駁回。
      事  實
一、丁○○前曾因犯竊盜罪，經臺灣彰化地方法院判處有期徒刑三月確定，於民國（
    下同）九十年十月十二日執行完畢。猶不知悔改，復與癸○○、子○○及一名綽
    號叫「幸如」之不詳姓名成年男子等共四人，共同基於意圖為自已不法所有之概
    括犯意聯絡，先由丁○○駕駛其前與綽號「細米」共同竊取之車牌號碼ＯＮ─三
    八０一號ＢＭＷ自小客車（丁○○竊盜部分業經原審法院判處有期徒刑一年確定
    在案），搭載子○○、「幸如」、癸○○三人，於九十一年二月二十八日凌晨一
    時五十九分許，至彰化縣秀水鄉○○村○○路○段三十三號「福懋加油站」，明
    知其等身上並無分文，均無付款之意思，竟向該加油站表示要加油，使該加油站
    之加油工辛○○誤以為其等會正常付費而陷於錯誤，並依丁○○指示將油箱加滿
    後，丁○○等人即迅速由丁○○踩油門駛離現場，而詐取價值共計新台幣（下同
    ）一千一十元之九五無鉛汽油，得手後由丁○○繼續駕車四處尋找強盜對象，於
    同日凌晨在如附表一所示之時間、地點，以附表一所示之方式，至使被害人不能
    抗拒而強盜其財物（均詳如附表一所示），得手後將財物朋分由車上四人取得，
    其中現金均花用殆盡。
二、丁○○、癸○○、子○○復承繼上述意圖為自已不法所有之概括犯意，另與許文
    賓（現役軍人另由軍法機關偵審中）等共四人，共同基於強盜犯意之相互犯意聯
    絡，亦由丁○○負責駕駛上開車牌號碼ＯＮ─三八０一號ＢＭＷ自小客車，搭載
    癸○○、子○○、許文賓三人，連續於同年三月四日凌晨，在如附表二所示之時
    間、地點，以附表二所示之方式，至使被害人不能抗拒而強盜其財物（均詳如附
    表二所示），得手後將財物朋分由車上四人取得，其中現金均花用殆盡。翌日（
    即同年三月五日）丁○○將分得之諾基亞３３１０型行動電話一支（序號：00
    0000000000000），交予不知係贓物之王忠文（另由檢察官為不起
    訴處分確定在案）使用。嗣於同年三月九日九時四十分許，經警循線持搜索票至
    彰化縣和美鎮○○路一五一巷十四號王忠文住處，查獲上開行動電話一支，並查
    扣丁○○所有供犯上開強盜使用之鴨舌帽一頂、口罩一個，及其預備供強盜使用
    之鴨舌帽一頂及口罩一個等。
三、案經彰化縣警察局彰化分局報請台灣彰化地方法院檢察署檢察官偵查起訴。
      理  由
一、訊據上訴人即被告（以下簡稱為被告）子○○對於右開詐欺取財部分供認不諱（
    見本院卷第七八頁至第七九頁、第九七頁至第九八頁），惟矢口否認有強盜之犯
    行，辯稱：丁○○、癸○○等人在如附表所示之時、地強劫時，伊雖有在車上，
    但並不知丁○○、癸○○等人要去強劫財物云云。惟查右開犯罪事實業據上訴人
    即被告（以下簡稱為被告）丁○○、癸○○等人於警訊、偵查、原審及本院調查
    時分別自白不諱（見警卷第一頁至第三頁、一六四四號偵查卷第七三頁至第七五
    頁、第九八頁反面、第一三一頁反面、第一五０頁反面至第一五一頁、原審卷第
    二四頁至第二五頁、第五三頁至第五八頁、第九五頁至第九七頁、第一五四頁至
    第一六一頁及本院卷第二四頁、第五七頁至第五九頁、第七八頁至第八０頁），
    核與被害人己○○、庚○○、丑○○、丙○○、壬○○、乙○○等人指訴及共犯
    許文賓供述（見上開偵查卷第二四頁至第二六頁、第七二頁、原審卷第九二頁至
    第九三頁）、證人辛○○證述（見警卷第九頁）等情節均相符。又被告丁○○嗣
    曾將強盜分得之上開諾基亞３３１０型行動電話一支交予不知情之王忠文使用，
    亦據證人王忠文證述在卷（見上開偵查卷第一七頁至第一八頁）。此外並有卷附
    之贓物保管收據一紙及扣案之上開被告丁○○所有供強盜使用之鴨舌帽一頂、口
    罩一個、預備供強盜使用之鴨舌帽一頂及口罩一個等足稽。次查被告丁○○於偵
    查時供稱：「強盜案（指如附表二所示）是我提議的，我邀癸○○、許文賓、子
    ○○等人一起犯案。是癸○○、許文賓持刀下去搶，我負責開車，子○○在車內
    等，得手後財物、現金均分」「如附表一所示之強盜案都是由癸○○及『幸如』
    二人分持刀子，下車亮出刀子，所搶現金均分，這次許文賓未參加，子○○有參
    與，他在車內等，也有分到現金」各等語（見上開偵查卷第七三頁反面至第七四
    頁），共犯許文賓亦供稱：「我於九十一年三月四日凌晨零時至一時許，與癸○○、子○○、丁○○共四人在彰化縣和美鎮○○路一段一五一巷一四號和中廣場
    前會合，然後我們共乘一部ＢＭＷ深色轎車，由丁○○開車，子○○坐右前座，
    我坐左後座，癸○○坐右後座，我們各自準備一頂鴨舌帽、一個深色口罩，之後
    就開車沿路尋找落單的人下手…」「同一天作案手法都是我與癸○○持刀下車，
    丁○○開車，子○○在車內等」各等語（見上開偵查卷第二四頁、第七二頁反面
    ），且被告子○○事後確有分到上開強盜所得之贓款，亦據被告丁○○、癸○○
    等二人陳明在卷，並為被告子○○所是認（見本院卷第八０頁至第八一頁），參
    以被告子○○於每次（前後五次）強盜時均與被告丁○○在上開車上等情以觀，
    足見被告子○○、丁○○等二人於案發時應係在車上把風、接應甚明，其等既有
    參與上開強盜等案之犯意聯絡、行為分擔及事後分贓，縱未親自下手強劫，亦無
    礙於共同正犯之成立。至被告丁○○、癸○○等二人於本院辯論時翻異前供，改
    稱被告子○○並不知其等要強劫他人財物等語，核與其二人上開所供不符，應係
    事後迴護之詞，並不足取。第查如附表一部分，被害人庚○○雖於警訊中供稱被
    告丁○○為持刀下手行搶者，被害人丑○○於警訊中則供稱許文賓為持刀行搶者
    等語，然查被告等人強盜時為夜間，天色黑暗，且被告癸○○、「幸如」二人均
    戴鴨舌帽及口罩，並未顯露面目，而被害人丑○○遇搶時在場之友人即被害人丙○○亦到庭證稱無法指認被告，參以被告丁○○、癸○○均一致供稱持刀強盜者
    為被告癸○○本人及「幸如」，而被告子○○亦供稱為坐在後座之癸○○及「幸
    如」下車行搶無誤，是此部分應係被告癸○○及「幸如」持刀下車強盜無疑，被
    害人庚○○及丑○○上開關於持刀者之供詞，與事實不符，要無可採。另被告等
    每次強劫時均係持刀為之，在客觀上自已使被害人陷於不能抗拒之程度甚明。綜
    上所述，足證被告子○○上開所辯顯係飾卸之詞，不足採信，是被告丁○○、癸○○、子○○等三人之犯行均堪以認定。
二、核被告丁○○、癸○○、子○○等三人所為均係犯刑法第三百三十九條第一項之
    詐欺取財罪及同法第三百三十條第一項之結夥三人以上攜帶兇器強盜罪（按每次
    強劫均係持刀為之，而刀械尖銳，在客觀上足以對人體之生命構成威脅，應為兇
    器無疑）。至被告丁○○、癸○○、子○○與「幸如」等共四人間就詐欺取財及
    如附表一部份之加重強盜罪部分，被告丁○○、癸○○、子○○與共犯許文賓等
    共四人間就如附表二所示之加重強盜罪部分，分別具有犯意聯絡及行為分擔，均
    為共同正犯。又被告等三人先後加重強盜犯行，犯罪構成要件相同，顯係基於概
    括犯意反覆為之，為連續犯，應依法論以一罪並加重其刑。另被告等三人就如附
    表一編號三部分，係以一個強盜行為同時侵害被害人丑○○、丙○○等二人之財
    產法益，為同種想像競合犯，應依法從一重處斷。又被告等三人於詐取汽油得手
    之後，隨即駕駛汽車連續尋找強盜對象，足見該詐取汽油之行為與加重強盜行為
    間，具有方法、結果關係，應依牽連犯之規定從一重之加重強盜罪處斷，公訴人
    認上開二罪係屬犯意各別、行為互異之數罪併罰關係，尚有誤會。另被告丁○○
    前曾因犯竊盜罪，經臺灣彰化地方法院判處有期徒刑三月確定，於九十年十月十
    二日執行完畢，有台灣高等法院被告全國前案紀錄表卷可稽，其於五年內再犯本
    件之罪，為累犯，應依法遞加重其刑。原審調查後適用刑法第二十八條、第五十
    六條、第三百三十九條第一項、第三百三十條第一項、第五十五條、第四十七條
    、第三十八條第一項第二款，罰金罰鍰提高標準條例第一條前段，並審酌被告等
    三人犯罪之動機、目的、手段、連續於夜間持刀強盜，被害人除受有財產上之損
    害外，更遭受心理上驚嚇恐懼之壓力，被告癸○○係下手強劫者情節較重、犯後
    被告丁○○、癸○○等二人坦承犯罪、被告子○○則否認強盜犯行等一切情狀，
    各量處被告丁○○、癸○○等二人有期徒刑九年、被告子○○有期徒刑八年六月
    ，以示懲儆。又以扣案之上開鴨舌帽二頂、口罩二個均係被告丁○○所有，其中
    一頂鴨舌帽及口罩一個係供其犯本件強盜案所使用，另一頂鴨舌帽及口罩一個則
    為其預備供犯罪所用之物，業據其供明在卷（見原審卷第一六八頁），並依刑法
    第三十八條第一項第二款之規定宣告沒收，認事用法核無違誤，量刑亦妥適。被
    告丁○○、癸○○等二人上訴意旨指摘原判決量刑過重，及被告子○○上訴意旨
    否認有加重強盜之犯行，均無理由，應予駁回。又其餘被告作案時所使用之鴨舌
    帽及口罩，因未扣案，為免將來執行發生困難，故不予宣告沒收。至共犯許文賓
    於警訊時雖供稱其等強劫時所攜帶之刀械有一支為武士刀，但因該刀械並未扣案
    ，本院無法遽行認定，爰依罪疑唯輕之原則，認定該刀械為普通刀械。另被告丁○○係竊取上開機車後始起意強盜，業據其於偵查時陳明在卷（見上開偵查卷第
    七三頁反面），故其所犯之上開加重強盜等罪與該已判決確定之竊盜罪間並無牽
    連關係，非裁判上一罪。均併此敘明。
三、據上論結，應依刑事訴訟法第三百六十八條，判決如主文。
本案經檢察官戊○○到庭執行職務。
中      華      民      國      九十一      年    十二    月    三十一  日
                                    臺灣高等法院臺中分院刑事第八庭
                            審判長法  官  羅  得  村
                                                法  官  陳  毓  秀
                                                法  官  劉  榮  服
右正本證明與原本無異。
如不服本判決應於收受送達後十日內向本院提出上訴書狀，其未敘述上訴之理由者並
得於提起上訴後十日內向本院補提理由書（均須按他造當事人之人數附繕本）。
                                                書記官  陳  俞  豪
中      華      民      國      九十二   年       一      月     二     日
附錄論罪科刑法條
刑法第三百三十條：
犯強盜罪而有第三百二十一條第一項各款情形之一者，處七年以上有期徒刑。
前項之未遂犯罰之。                                                      Ｋ
附表一
┌──┬──────────┬──────────┬───────────┬────┬───────────┐
│編號│   犯  罪  時  間   │  犯  罪  地  點    │    犯  罪  方  式    │被害人  │  搶得財物（新臺幣）  │
├──┼──────────┼──────────┼───────────┼────┼───────────┤
│ 一 │九十一年二月二十八日│彰化縣花壇花秀路高速│由丁○○駕駛車號ＯＮ－│己○○  │皮包一個，內有現金約一│
│    │凌晨二時三十分許    │公路天橋邊東向車道  │三八○一號之ＢＭＷ小客│        │千二百元              │
│    │                    │                    │車，攔阻被害人，並由陳│        │                      │
│    │                    │                    │俊圭及名為「幸如」（音│        │                      │
│    │                    │                    │譯）不詳姓氏之成年男子│        │                      │
│    │                    │                    │各持一把刀下車喝令被害│        │                      │
│    │                    │                    │人交出財物，子○○則留│        │                      │
│    │                    │                    │在車上以備支應。      │        │                      │
├──┼──────────┼──────────┼───────────┼────┼───────────┤
│ 二 │九十一年二月二十八日│彰化縣彰化市○○路四│同右。                │庚○○  │五百元。              │
│    │凌晨四時許          │段天壹宮前          │                      │        │                      │
├──┼──────────┼──────────┼───────────┼────┼───────────┤
│ 三 │九十一年二月二十八日│彰化縣彰化市○○路陽│同右                  │丑○○  │丑○○身上三百元，及吳│
│    │凌晨四時三十分許    │明運動公園地下停車場│                      │丙○○  │三吉之皮包（內有身分證│
│    │                    │入口處              │                      │        │、駕照、行照、現金約四│
│    │                    │                    │                      │        │百元、阿爾卡特ＯＴ五一│
│    │                    │                    │                      │        │一型手機一支）        │
├──┴──────────┴──────────┴───────────┴────┴───────────┤
│註：右述強盜過程中，丁○○、癸○○、幸如均頭戴鴨舌帽及口罩。                                              │
└─────────────────────────────────────────────────────┘
附表二
┌──┬──────────┬──────────┬───────────┬────┬───────────┐
│編號│   犯  罪  時  間   │  犯  罪  地  點    │    犯  罪  方  式    │被害人  │  搶得財物（新臺幣）  │
├──┼──────────┼──────────┼───────────┼────┼───────────┤
│ 一 │九十一年三月四日凌晨│臺中市南屯區春社里忠│先由丁○○駕駛車號ＯＮ│壬○○  │諾基亞手機八二五○型一│
│    │四時四十五分許      │勇路一七之六○號與忠│－三八○一號之ＢＭＷ小│        │支。                  │
│    │                    │勇路十九巷口        │客車攔阻被害人，再由陳│        │                      │
│    │                    │                    │俊圭及許文賓各持一把刀│        │                      │
│    │              │                    │下車喝令被害人交出財物│        │                      │
│    │                    │                    │，子○○則留在車上以備│        │                      │
│    │                    │                    │支應。                │        │                      │
├──┼──────────┼──────────┼───────────┼────┼───────────┤
│ 二 │九十一年三月四日凌晨│彰化市○○路與建國南│同右。                │乙○○  │諾基亞牌三三一○型行動│
│    │五時許              │路                  │                      │        │電話一支，現金一千元。│
├──┴──────────┴──────────┴───────────┴────┴───────────┤
│註：右述強盜過程中，丁○○、癸○○、許文賓均頭戴鴨舌帽及口罩。                                            │
└─────────────────────────────────────────────────────┘
                                　　　Ｋ
